【裁判字號】    92,上易,439
【裁判日期】    920430
【裁判案由】    賭博
【裁判全文】
臺灣高等法院高雄分院刑事判決                    九十二年度上易字第四三九號
    上  訴  人  臺灣高雄地方法院檢察署檢察官
    被      告  甲○○
    選任辯護人  鄭國安律師
                陳炳彰律師
                吳麗珠律師
右上訴人因被告賭博案件，不服臺灣高雄地方法院九十年度易字第四三六五號中華民
國九十一年十二月十一日第一審判決（起訴案號：臺灣高雄地方法院檢察署九十年度
偵字第一二五一四號），提起上訴，本院判決如左：
      主  文
原判決關於聚眾賭博罪部分撤銷。
甲○○被訴自民國七十六年間起至七十七年十二月二十七日止共同連續意圖營利聚眾
賭博部分免訴。
其餘上訴駁回。
      理  由
一公訴意旨略以：被告甲○○基於意圖營利之概括犯意，自民國七十六年間起至八十
  四年五月間止，連續提供其位於高雄縣鳥松鄉○○村○○路三十六號之居所為公眾
  得出入簽賭之場所，經營俗稱香港六合彩賭博，聚集不特定多數人簽選號碼賭博財
  物，其計有港號「二星」、「三星」、「台組」、「特三尾」等賭博方式，由賭客
  任意簽賭，「特三尾」每支牌簽賭金為新臺幣（下同）八十五元至九十元，「二星
  」、「三星」、「台組」每支牌簽賭金為九十元，簽賭後核對當期香港政府發行於
  每週二、四開獎之六合彩中獎號碼，如賭客簽中者，可向被告甲○○領取彩金，未
  簽中者則賭資悉歸被告甲○○贏得，因認被告甲○○涉有刑法第二百六十六條第一
  項前段及刑法第二百六十八條前後段之罪嫌等語。
二按案件曾經判決確定者，或案件時效已完成者，應諭知免訴之判決，刑事訴訟法第
  三百零二條第一款、第二款定有明文。又刑事訴訟法第三百零二條第一款規定，案
  件曾經判決確定者，應諭知免訴之判決，此項訴訟法上所謂一事不再理之原則，關
  於實質上一罪或裁判上一罪，均有其適用，連續犯係裁判上一罪，其一部分犯罪事
  實曾經判決確定，其效力當然及於全部，倘檢察官復將其他部分重行起訴，即應諭
  知免訴之判決。又得上訴於高等法院之第一審刑事判決，如未據上訴，其既判力之
  時點，應至宣判之日止，最高法院八十八年度台非字第三０七號判決意旨可資參照
  。
三經查：
(一)本件被告甲○○自七十六年八月二十六日起至同年十二月十日止，與黃金山共同經
  營「大家樂」賭博之犯行，業經原審法院判決認定被告共同連續意圖聚眾賭博，判
  處有期徒刑八月，減刑後判處有期徒刑四月，又共同連續在公眾得出入之場所賭博
  財物，處罰金伍千元，減刑後判處罰金二千五百元，並於七十七年七月十六日判決
  確定一節，業經本院調取該院七十七年度易字第二０六八號卷宗核閱無訛，並有上
  開判決、被告臺灣高等法院被告全國前案紀錄表、臺灣高雄地方法院檢察署刑案資
  料查註紀錄表各一份在卷足憑。本件公訴人起訴之犯罪事實雖認被告甲○○自七十
  六年間起至八十四年五月間所經營係「六合彩」賭博，惟依告發人葉國柱所提出之
  簽單，其簽注之「特三尾」號碼係從０一二號至九八七號，而六合彩所開號碼僅０
  ０號至四七號（現今係００號至四九號），足認上開簽注單係核對愛國獎券第一組
  未三位之號碼作為賭博輸贏之依據，亦即俗稱「大家樂」之賭博。是以，本件公訴
  人所起訴自七十六年間至七十七年六月八日（前案判決宣示日）止之部分應與前案
  有連續犯之裁判上一罪關係而為同一案件。而愛國獎券已於七十七年十二月二十七
  日發行一一七一期後停止發行，縱如告發人所指被告甲○○有經營「大家樂」賭博
  ，因聚眾賭博罪之法定刑為三年以下有期徒刑，其追訴權時效為十年，則被告甲○
  ○自七十七年六月九日至十二月二十七日止之犯行追訴權時效，應至八十七年十二
  月二十六日業已完成。是以，自應依上開規定為免訴之判決。
(二)又公訴人以本件被告於七十六年間起至八十四年五月間止，在高雄縣鳥松鄉○○村
  ○○路三十六號住處，與告發人葉國柱對賭六合彩而觸犯刑法第二百六十六條第一
  項之普通賭博罪云云，因刑法第二百六十六條第一項之普通賭博罪，其法定刑均為
  一千元以下罰金，故依刑法第八十條第一項第五款之規定，其追訴權時效為一年。
  而本件係告發人葉國柱於八十九年七月六日具狀向臺灣高雄地方法院檢察署檢察官
  告發被告有上開行為，經臺灣高雄地方法院檢察署於八十九年七月二十五日收案開
  始偵查，此有臺灣高雄地方法院檢察署收受告發人葉國柱陳述意見狀收文戳章可憑
  ，本件實已逾一年之期間，其追訴權之時效顯已完成，依照首開說明，被告涉犯刑
  法第二百六十六條第一項之普通賭博罪部分，亦應為免訴判決之諭知。
四被告甲○○上開七十六年間至七十七年六月八日經營「大家樂」賭博部分為既判力
  所及，原審予以宣告免訴，固非無見，惟查：被告甲○○自七十七年六月九日至十
  二月二十七日止之經營「大家樂」賭博犯行追訴權時效，亦業已完成，原審未為免
  訴判決，尚有未洽。公訴人上訴意旨以原判決諭知聚眾賭博及普通賭博部分免訴判
  決，雖均無理由，惟原判決既有上開可議之處，自應由本院將原判決撤銷改判，如
  主文第二項所示。
五再按犯罪事實，應依證據認定之，無證據不得推定其犯罪事實，又不能證明被告犯
  罪者，應諭知無罪之判決，刑事訴訟法第一百五十四條、第三百零一條第一項分別
  定有明文。另按認定不利於被告之事實，須依積極證據，苟積極證據不足為不利於
  被告事實之認定時，即應為有利於被告之認定，更不必有何有利之證據，又事實之
  認定，應憑證據，如未能發現相當證據，或證據不足以證明，自不能以推測或擬制
  之方法，為裁判基礎，最高法院三十年上字第八一六號及四十年台上字第八六號分
  別著有判例可資參照。
六本件公訴人認被告自七十七年十二月二十八日起至八十四年五月止亦有上開賭博犯
  行，無非係以告發人葉國柱之供述及錄音帶譯文、土地謄本及被告帳戶與葉國柱提
  領明細表為據。訊據被告甲○○堅決否認有經營六合彩聚眾賭博之犯行，辯稱：僅
  代葉國柱簽六合彩及代墊賭金等語。
七經查：
(一)本件告發人葉國柱原積欠被告甲○○三千萬元，並以土地為被告設定抵押權，而告
  發人葉國柱無力清償債務，被告遂向法院聲請拍賣抵押物，告發人葉國柱始向臺灣
  高雄地方法院檢察署提出被告涉犯賭博罪之告發等情，此有協議書、土地謄本、臺
  灣高雄地方法院八十七年度拍字第六四０四號民事裁定、八十九年六月八日八十九
  高貴民如八十八執字第三七五００號通知各一份附卷可按（見八十九年他字第九四
  八號卷第十三頁至第四十四頁），是以，告發人葉國柱與被告甲○○既處於債權債
  務之對立關係，則告發人葉國柱所述被告甲○○經營六合彩賭博之供述，即尚須佐
  以其他證據，方可採信。
(二)告發人葉國柱於偵查中雖證述係向被告簽賭，嗣於原審審理時則改稱：係將欲簽六
  合彩之號碼交給被告，由其轉給他人代簽等語（見原審卷第九十四頁），其前後供
  述已有不一。況且，被告於原審審理時供述：是葉國柱要簽牌，伊女婿有認識組頭
  ，伊拜託女婿代為簽牌，伊自己沒有經營等語（見原審卷第九十頁），核與證人即
  被告之女兒黃美芳亦證述：伊從小就與父親住在山路三十六號，只有在八十一年
  上半年因結婚沒住一起半年的時間，伊是八十一年一月二日與陳鐘年結婚搬走。半
  年後與伊配偶搬回來與父親同住，伊配偶在八十九一月因車禍死亡。伊配偶在生前
  有無簽六合彩伊不清楚。但有幫父親及葉國柱向組頭簽賭，以收取酬金。因為他認
  識組頭，所以由他去簽，他是否有幫其他人簽，伊不知道，伊認識葉國柱，他有時
  會拿簽單來伊家，都是拿給伊父親，有時從門縫塞進來，之後伊父親再把簽單拿給
  伊配偶去向組頭簽，伊配偶多少有簽一些，伊父親是與葉國柱合簽，錢是先由伊父
  親先墊付出去等語（見原審卷第七十六頁）相符。至證人徐傑堂及葉佐民於偵訊中
  雖證述事後知悉被告有經營六合彩賭博云云，惟渠等均係聽聞告發人葉國柱轉述而
  來一節，亦據證人徐傑堂及葉佐民證述明確（見八十九年他字第九四八號卷第一五
  ０頁至第一五一頁），如此自不得採為認定被告經營六合彩之證據。是以，被告所
  辯僅代告發人葉國柱簽賭六合彩，非不可採。
(三)本件經葉國柱於八十九年七月六日對被告提起賭博告發後，警方乃於九十年五月三
  日、同年月八日、同年月十日探查被告甲○○是否有經營六合彩之情事，經探訪結
  果均未發現被告有何不法之行為一節，此有高雄縣警察局督察室維新小組九十年五
  月二十二日探訪工作報告一份在卷可佐（見八十九年他字第九四八號卷第一三八頁
  至第一四七頁）。而告發人所提之簽單二紙，依其簽注之號碼係由０一二至九八七
  號一節，亦有該二紙簽單影本在卷可憑（見上開卷第八頁至第九頁），乃僅可認係
  核對愛國獎券第一組未三位之號碼作為賭博輸贏之依據，即從事俗稱「大家樂」之
  賭博，業如前述，尚難據以佐證被告有從事六合彩賭博之經營。
(四)另被告自七十七年至八十三年止提領支出之金額逾七千萬元一節，有被告甲○○所
  提之高雄縣鳳山信用合作社及高雄市第二信用合作社存提款明細表在卷可稽（見上
  開卷第七十頁至九十一頁），若告發人葉國柱於偵訊中證述其因六合彩共輸給被告
  六千萬至七千萬元等語屬實（見上開卷一０五頁），自應由告發人葉國柱給付被告
  甲○○上開金額，惟依上開存提款明細表，反而係被告提領支出七千餘萬元。縱令
  被告提領該等款項有時係在星期二、四，有時亦在星期一、三、五，惟被告既係自
  承代墊告發人之簽賭金，該等時間或可佐證被告提領現金簽賭，卻與六合彩組頭可
  在該等時期入帳，顯然不同。是以，公訴人被告上開帳戶金額之進出係被告與告發
  人葉國柱簽賭會帳之結果，容有誤會。
(五)至於告發人所提之錄音帶及譯文，乃庭外談判之錄音內容，係被告甲○○於審判外
  所為陳述，且依該其內容主要論及債務解決方式之事，告發人尚且在電話中說：「
  哪裡有跟別人調，那些都是我們自己對手的而已」，而被告並未在該對話中自承經
  營六合彩，或告發人曾向其簽六合彩，反而回稱：「當初我叫你不要，你就偏偏要
  ，你就要贏，不要輸就對了」等語一節，此有原審法院之勘驗筆錄可參（見原審卷
  第一０三頁至第一０五頁），如此自難僅以該錄音帶及譯文內容即認被告有自七十
  六年至八十四年五月間有經營六合彩賭博。此外，公訴人並未舉證除告發人之外，
  尚有其他人向被告簽賭，縱認被告與告發人確有對賭之情事，亦不該當刑法第二百
  六十八條意圖營利聚眾賭博罪之構成要件：「聚眾賭博」須聚集不特定多數人參與
  賭博。
(六)綜上所述，告發人葉國柱雖積欠被告甲○○鉅額款項，且係被告代告發人簽賭之債
  務，惟尚難據以認定告發人係向被告簽賭六合彩，如此自難僅以告發人葉國柱之供
  述、錄音帶譯文、土地謄本及被告帳戶與葉國柱提領明細表，據為不利被告之認定
  ，揆諸首揭說明，尚難認被告確有公訴人所指之賭博犯行。
八此外，本院復查無其他積極證據，足證被告甲○○有聚眾經營六合彩賭博犯行。原
  審以不能證明被告甲○○犯罪，而諭知被告無罪之判決，核無不合，上訴人上訴意
  旨仍執陳詞，指摘原判決不當，並無理由，應予駁回。
據上論斷，應依刑事訴訟法第三百六十九條第一項前段、第三百六十四條、第三百零
二條第一款、第二款、第三百六十八條，判決如主文。
本案經檢察官林應華到庭執行職務。
中      華      民      國     九十二     年     四     月     三十     日
                              臺灣高等法院高雄分院刑事第二庭
                                  審判長法官  林正雄
                                        法官  黃壽燕
                                        法官  謝靜雯
右正本證明與原本無異。
不得上訴。
                  法院書記官  廖素珍
中      華      民      國     九十二     年     四     月     三十     日


司法院資訊處製作；財團法人民間司法改革基金會備份。
